臺灣新竹地方法院刑事判決　　　　　　　100年度易字第167號
公　訴　人　臺灣新竹地方法院檢察署檢察官
被　　　告　葉喬飛
上列被告因竊盜案件，經檢察官提起公訴（100 年度偵緝字第90
號），本院判決如下：
    主  文
葉喬飛踰越安全設備竊盜，累犯，處有期徒刑捌月。又毀壞安全
設備竊盜，累犯，處有期徒刑玖月。應執行有期徒刑壹年伍月。
    事  實
一、葉喬飛前於民國91年間，因施用第一、二級毒品案件，經本
    院以91年度訴緝字第22號判決分別判處有期徒刑7 月、6 月
    ，定應執行刑有期徒刑1 年確定，於93年8 月27日縮刑期滿
    執行完畢。又於94年間，因竊盜等案件，經本院以94年度易
    字第342 號判決分別就竊盜罪部分判處有期徒刑1 年2 月（
    以下簡稱甲案）、贓物罪部分判處有期徒刑5 月（以下簡稱
    乙案），應執行有期徒刑1 年6 月確定；再於94年間，因強
    盜等案件，經本院以94年度訴字第483 號判決就強盜罪部分
    判處有期徒刑3 年3 月（以下簡稱丙案）、行使偽造私文書
    罪部分判處有期徒刑4 月（以下簡稱丁案），應執行有期徒
    刑3 年6 月確定；復於94年間，因違反毒品危害防制條例案
    件，經本院以94年度易字第446 號判決判處有期徒刑8 月（
    以下簡稱戊案）確定，上揭甲、乙、丁、戊案嗣經本院96年
    度聲減字第2368號裁定減各罪宣告刑至二分之一，且與不得
    減刑之丙案合併定應執行刑有期徒刑4 年4 月確定，甫於98
    年1 月23日縮短刑期假釋出監，所餘刑期付保護管束，於98
    年7 月30日保護管束期滿未經撤銷，視同執行完畢。詎葉喬
    飛仍不知悔改，先後為下列行為：
（一）葉喬飛基於意圖為自己不法所有之竊盜犯意，於98年6 月
      26日上午7 時至同日下午5 時30分前某時，至新竹縣橫山
      鄉力行村白石湖121 號旁方元瑞所居住之工寮（起訴書誤
      載為無人居住之工寮），趁無人看管之際，先打開工寮儲
      藏室未上鎖之門進入儲藏室內，再踰越儲藏室與臥房隔間
      牆安全設備（起訴書誤載為「牆垣」），自該隔間牆與屋
      頂間縫隙，進入臥房內，竊取方元瑞所有之MOTOROLA  LF
      2000型行動電話1 支、PHS J88 型行動電話1 支、NIKON
      COOLPIX 990 型相機1 台、相機記憶卡3 片（各為2G、64
      M 、8MCF CARD ）、現金新臺幣（下同）5100元等財物得
      逞後逃逸（侵入住宅罪部分未據告訴）。嗣經方元瑞於當
      日發現後報警，經警方鑑識人員於同日晚間6 時30分許在
      上開工寮臥房內磚牆上採得與葉喬飛唾液DNA 之型別相符
      之血液，始查獲上情。
（二）葉喬飛另於98年8 月26日上午7 時至同日下午3 時前某時
      ，基於意圖為自己不法所有之竊盜犯意，騎乘機車前往鄒
      顯謀設於新竹縣橫山鄉田寮坑砣子小段175 地號土地之果
      園，趁無人看管之際，自果園門口徒步步行約100 公尺至
      該果園內工寮，以不詳方式毀壞工寮木門之門鎖安全設備
      ，入內竊得放置於桌上之東方美人茶4 兩及冰箱內罐裝可
      口可樂6 瓶等物，復接續於工寮外放置之籃子處竊得鄒顯
      謀所有之不鏽鋼水管接頭1 批得逞（侵入他人建築物及附
      連圍繞之土地部分未據告訴），嗣經鄒顯謀於當日下午3
      時許發現報警，警方鑑識人員於同日下午5 時，在上開工
      寮前方空地採得可口可樂空瓶1 罐，經鄒顯謀指認為其失
      竊財物，復於瓶口處採得與葉喬飛唾液DNA 之型別相符之
      唾液，始查獲上情。
二、案經方元瑞、鄒顯謀訴由新竹縣政府警察局橫山分局移送臺
    灣新竹地方法院檢察署檢察官偵查起訴。
    理  由
壹、程序部分
一、本件起訴書原載明被告葉喬飛就前揭事實欄一、（二）部分
    ，係犯刑法第320 條第1 項之普通竊盜罪嫌，嗣經公訴檢察
    官到庭更正為刑法第321 條第1 項第2 款之加重竊盜罪嫌，
    合先敘明。
二、證據能力部分：
    按刑事訴訟法第159 條第1 項雖規定，被告以外之人於審判
    外之言詞或書面陳述，除法律有規定外，不得作為證據。惟
    同法第159 條之5 第1 項、第2 項已規定，經當事人於審判
    程序同意作為證據，法院審酌該言詞陳述或書面陳述作成時
    之情況，認為適當者，亦得為證據。又當事人、代理人或辯
    護人於法院調查證據時，知有第159 條第1 項不得為證據之
    情形，而未於言詞辯論終結前聲明異議者，視為有前項之同
    意（指同條第1 項之同意作為證據），此乃第159 條第1 項
    所容許，得作為證據之例外規定之一。查本案所據以認定被
    告葉喬飛犯罪事實之供述證據及非供述證據，被告於言詞辯
    論終結前，均未就上開證據主張有刑事訴訟法第159 條第1
    項不得為證據之情形，本院復審酌各該證據作成時並無違法
    及證明力明顯過低之瑕疵等情況，認為適當，是被告未爭執
    之供述證據及非供述證據，均有證據能力。
貳、實體部分：
一、認定犯罪事實所憑證據及認定之理由：
（一）事實欄一、（一）部分
      訊據被告於本院審理中，固坦承曾於事實欄一、（一）所
      載時、地竊取方元瑞所有之行動電話、相機等物品，惟矢
      口否認於上揭時、地竊取方元瑞所有5100元現金云云。經
      查：
    1.被告犯事實欄一、（一）所載犯行等情，業據證人即告訴
      人方元瑞於警詢、偵查中指訴、證述明確（見臺灣新竹地
      方法院檢察署99年度偵字第7211號偵查卷【以下簡稱偵查
      卷】第14至16頁、17至18頁、第72至75頁），另有新竹縣
      政府警察局橫山分局內灣派出所受理刑事案件報案三聯單
      、發生竊盜案件紀錄表各1 紙、現場照片4 張、「內灣所
      轄方元瑞住竊案現場勘察報告（含勘察照片14張）」1 份
      （見偵查卷第20頁、第22頁、第30至31頁、第38至39頁）
      在卷可稽，又告訴人方元瑞於案發當日發現報警，經警方
      鑑識人員於同日晚間6 時30分許在上開工寮臥房內磚牆上
      採得可疑血液，送請內政部警政署刑事警察局鑑定，鑑定
      結果與被告唾液之DNA 型別相符等情，亦有新竹縣政府警
      察局鑑識課勘察採證同意書、證物清單、刑事案件證物採
      驗紀錄表、內政部警政署刑事警察局99年6 月7 日刑醫字
      第0990077167號鑑定書、新竹縣政府警察局99年6 月10日
      竹縣警鑑字第0990015257號函覆說明各1 份在卷可佐（見
      偵查卷第40至42頁、第43頁、第44至45頁），堪信屬實。
    2.被告固以前語為辯，然被告於偵查中曾供稱：「（問：你
      偷了什麼東西？）我記不太清楚了，被害人失竊什麼物品
      應該就是我偷的，我不爭執。」（見臺灣新竹地方法院檢
      察署100 年度偵緝字第90號卷【以下簡稱偵緝卷】第45頁
      ），另於本院100 年5 月9 日準備程序期日表示：「我承
      認犯罪事實（一）、（一）。」（見本院100 年度審易字
      第340 號卷第26頁背面），並未辯稱其未竊取現金之語，
      其嗣於本院審理中始辯稱伊並未竊取現金，先後供述反覆
      ，已有可疑；再證人即告訴人方元瑞於警詢、偵查中均明
      確指訴、證述：「（問：經你清點後有何物遭竊？數量為
      何？是否知道共計損失多少？）…舊版新臺幣50元紙鈔2
      張及新台幣紙鈔5000元整。」（見偵查卷第18頁）、「（
      問：損失何物品？）…現金（損失金額如警詢所述）。」
      （見偵查卷第72頁）等語，細譯告訴人方元瑞前揭之語，
      可知告訴人方元瑞就其遭竊之現金均為紙鈔而非硬幣，及
      其遭竊現金之面額、數量等細節均能為明確之敘述，足認
      告訴人方元瑞應係仔細清點查證後，始為前揭指訴、證述
      ，而告訴人方元瑞於本案發生前與被告素不相識，於本案
      亦未提起任何民事求償，實難認告訴人方元瑞有何故意誣
      陷被告入罪之動機，應認告訴人方元瑞所述屬實，被告前
      揭辯解不足採信。
    3.綜前所述，被告此部分犯行明確，應依法論科。
（二）事實欄一、（二）部分
      訊據被告矢口否認曾犯事實欄一、（二）所載犯行，辯稱
      ：伊當時是前往鄒顯謀所有之果園探勘有無適合販售之珍
      異植物，且隨身攜帶可樂罐當作比例尺，飲用完畢後隨手
      丟置於該處，伊並未進入該工寮內竊取財物云云。經查：
    1.被告犯事實欄一、（二）所載犯行等情，業據證人即告訴
      人鄒顯謀於警詢、偵查中指訴、證述明確（見偵查卷第9
      至11頁、第12至13頁、第72至75頁），另有新竹縣政府警
      察局橫山分局橫村派出所受理刑事案件報案三聯單、發生
      竊盜案件紀錄表各1 紙、現場照片6 張、「2009/08/26竊
      盜案件橫山分局橫村派出所轄橫山鄉○○村○○○○○段
      175 號工寮遭竊盜案現場勘察報告（含勘察照片27張）」
      1 份（見偵查卷第19頁、第21頁、第27至29頁、第32至34
      頁）在卷可稽，又本案經告訴人鄒顯謀於當日下午3 時許
      發現報警，警方鑑識人員於同日下午5 時，在上開工寮前
      方空地採得可口可樂空瓶1 罐，經告訴人鄒顯謀指認為其
      失竊財物，復於瓶口處採得可疑唾液，送請內政部警政署
      刑事警察局鑑定，鑑定結果與被告唾液之DNA 型別相符等
      情，另有刑事案件證物採驗紀錄表、新竹縣警察局橫山分
      局98年8 月26日勘察採證同意書、證物清單各1 份、新竹
      縣政府警察局99年6 月10日竹縣警鑑字第0990015257號函
      覆說明1 紙及新竹縣政府警察局橫山分局100 年5 月27日
      函所附之偵查佐賴正東於100 年5 月19日製作之偵處報告
      書1 份（見偵查卷第35至37頁、第43頁，本院100 年度易
      字第167 號卷【以下簡稱本院卷】第23頁）在卷可佐，堪
      信屬實。
    2.被告固以前語為辯，然查：被告於偵查中先稱：「（問：
      警方後來在建築物前方的可樂瓶內驗出你的DNA ，有無意
      見？）那是我在車內喝的，那個可樂不是被害人的。」（
      見偵緝卷第45頁）、「（問：提示卷內可樂罐照片，那個
      可樂是否你喝的？）是，是我隨身帶去喝的。（問：你為
      何隨身帶可樂？）因為我喜歡喝可樂。」（見偵緝卷第52
      頁），後於本院準備程序中供稱：「我上山採集桂花樹，
      帶一瓶飲料去喝，喝完隨手丟棄。」（見本院100 年度審
      易字第340 號卷第27頁），再於本院審理中改稱：「那陣
      子我喜歡去山上找一些奇怪的樹，類似桂花樹、茶花樹，
      要做買賣，比如我看到一顆桂花樹形狀很奇怪，我就會拍
      照看有沒有人要，就像仲介，我就會拿壹個瓶子或是可口
      可樂瓶作比例尺拍照，再遠距照樹的全貌，再看有沒有人
      要買這顆樹，如果有的話，我就會去跟地主談，從中抽取
      利潤，我當天有帶一罐可口可樂，當作比例尺。…我沒有
      鄒顯謀的聯絡方式…可口可樂的瓶身有多高我也不知道。
      」（見本院卷第55頁背面至57頁），其前後所辯非屬一致
      ，已啟人疑竇；再者，告訴人鄒顯謀設於前揭地址之果園
      ，位於山上產業道路末端，與產業道路間有鐵鍊相阻隔，
      自果園入口至工寮所在位置，尚須攀爬約100 公尺之陡坡
      入內，此為被告所不爭執（見本院卷第55頁背面至57頁）
      ，且有前述現場勘查報告及「新竹縣政府警察局橫山分局
      橫村派出所偵辦葉喬飛竊盜案現場圖」1 張在卷足參（見
      偵查卷第32頁，本院卷第47頁），告訴人鄒顯謀所有之果
      園與產業道路間既有鐵鍊阻隔，依一般人之知識、經驗，
      已可知悉此為他人私有地，未經許可不得進入，被告未事
      先取得地主即告訴人鄒顯謀之聯絡方式，即跨越其所有之
      圍欄進入果園內深入達100 公尺之遠，顯與「仲介買賣」
      之常情有違，再若係將可口可樂瓶罐當作仲介買賣植物之
      比例尺，則此顯屬交易重要事項，則被告何以於本院訊問
      時表示對於該可樂瓶罐之高度毫不知悉？再者，警方鑑識
      課勘查人員於告訴人鄒顯謀所有之工寮內採集遭移動之雨
      衣塑膠袋、茶葉罐、可樂紙盒、塑膠殼、塑膠殼及工寮外
      罐裝可樂空瓶，並以煙燻法採集指紋，固均未發現可資比
      對之指紋，此有前述偵查佐賴正東所撰寫之偵處報告書1
      份可參（見本院卷第23頁），然未能採得可資比對指印之
      原因不一而足，或係因行為人行竊時有配戴手套，或有其
      他天然因素造成指紋被消除，再者，依常情而論，本件於
      工寮前方空地上採得之可口可樂空罐瓶口附近，既留存有
      與被告唾液之DNA 型別相符之唾液，當亦有留存被告之指
      印，惟於前開空罐上，亦未能採得可資比對之指印，更足
      認有客觀環境確有造成前揭物品未能留存可資比對指印之
      因素存在，是不得以前揭物品未採得被告指印之情節，據
      為被告有利認定之依據，附此敘明。本案被告又未能提出
      合理解釋說明留存其唾液之可口可樂瓶罐，何以恰巧於告
      訴人鄒顯謀所有之可口可樂瓶罐遭竊之當日，出現於該工
      寮外道路空地上？綜上而論，應認被告前揭所辯，顯屬虛
      妄，不足採信。
    3.依前所述，應認被告此部分犯行亦屬明確，應依法論科。
二、新、舊法比較：
（一）按行為後法律有變更者，適用行為時之法律；但行為後之
      法律有利於行為人者，適用最有利於行為人之法律，刑法
      第2條 第1 項定有明文。
（二）被告行為後，刑法第321 條第1 項業於100 年1 月26日修
      正公布，並於100 年1 月28日施行；修正前刑法第321 條
      第1 項規定：「犯竊盜罪而有左列情形之一者，處6 月以
      上、5 年以下有期徒刑：一、於夜間侵入住宅或有人居住
      之建築物、船艦或隱匿其內而犯之者。二、毀越門扇、牆
      垣或其他安全設備而犯之者。三、攜帶兇器而犯之者。四
      、結夥三人以上而犯之者。五、乘火災、水災或其他災害
      之際而犯之者。六、在車站或埠頭而犯之者。」，修正後
      則規定：「犯竊盜罪而有下列情形之一者，處6 月以上、
      5 年以下有期徒刑，得併科新臺幣10萬元以下罰金：一、
      侵入住宅或有人居住之建築物、船艦或隱匿其內而犯之者
      。二、毀越門扇、牆垣或其他安全設備而犯之者。三、攜
      帶兇器而犯之者。四、結夥三人以上而犯之者。五、乘火
      災、水災或其他災害之際而犯之者。六、在車站、埠頭、
      航空站或其他供水、陸、空公眾運輸之舟、車、航空機內
      而犯之者。」，經比較刑法修正後之結果，因法定刑於修
      正後增訂「得併科新臺幣10萬元以下罰金」，亦即依修正
      後之規定，得併科罰金，對行為人較為不利；又修正後第
      1 款刪除「於夜間」之要件，是不論何時侵入住宅或有人
      居住之建築物而竊盜者，均成立該款之加重竊盜罪；修正
      後第6 款則在車站或埠頭外，並增列「在…航空站或其他
      供水、陸、空公眾運輸之舟、車、航空機內而犯之者。」
      之文字，擴大加重竊盜罪之適用範圍，使部分修正前原應
      適用普通竊盜罪論罪科刑之情形，於修正後改論以加重竊
      盜罪論罪科刑，並增加得併科罰金新臺幣10萬元之規定，
      解釋上自應以修正前之規定對被告較有利，應依刑法第2
      條第1 項前段規定，適用行為時之法律。本件被告所犯事
      實一、（一）係於日間侵入住宅內竊盜，依上開說明，不
      適用修正後刑法第321 條第1 項第1 款規定論處，與事實
      欄一、（二）部分，均應依刑法第2 條第1 項前段之規定
      ，適用被告行為時之法律，即修正前之刑法第321 條第1
      項第2 款規定予以處罰。
三、論罪科刑
（一）按刑法第321 條第1 項第2 款規定將「門扇」、「牆垣」
      、「其他安全設備」並列。所謂「門扇」應專指門戶而言
      ，應屬狹義即分隔住宅或建築物內外之出入口大門而言，
      而所謂「其他安全設備」，指門扇、牆垣以外，依社會通
      常觀念足認為防盜之一切設備者，即屬相當，如電網、門
      鎖以及窗戶等是。至於已進入大門室內之住宅或建築物內
      部諸門，不論是房間門、廚房門、通往陽台之落地鋁製玻
      璃門，則應認為係「其他安全設備」（臺灣高等法院暨所
      屬法院72年度法律座談會刑事類第28號結論、臺灣高等法
      院臺南分院96年度上訴字第1001號判決參照），則依前揭
      判決要旨及法律座談會結論之意旨，可推論「牆垣」應屬
      狹義即分隔住宅或建築物內外者，若已進入大門室內之住
      宅或建築物內部之隔間牆，應認為係「其他安全設備」。
      查本件被告犯事實欄一、（一）所載犯行時，其所踰越之
      隔間牆係位於工寮儲藏室及臥房間，工寮儲藏室四周均有
      鐵皮包覆且有屋頂，與臥房連為一建築物，此業據被告供
      述明確（見本院卷第54至55頁），另有被告繪製之現場圖
      及現場照片可參（見本院卷第59頁，偵查卷第38頁背面至
      39頁），揆諸上開說明，被告所攀爬之處所非分隔住宅或
      建築物內外之牆，自非屬上開規定所指之「牆垣」甚明，
      然該設於工寮建物內之隔間牆既具有防閑之效用，依社會
      通常之觀念，乃維護安全之防盜設備，自屬同條文規定之
      「安全設備」無疑，起訴書誤將此認定為「牆垣」，應屬
      誤會。至於被告犯事實欄一、（二）犯行，係以破壞告訴
      人鄒顯謀設於工寮木門上之門鎖方式為之，此亦據證人即
      告訴人鄒顯謀於警詢、偵查中指訴、證述明確，業如前述
      ，是該工寮木門上所附之掛鎖，既具有防閑之效用，依社
      會通常之觀念，乃維護安全之防盜設備，亦屬同條文規定
      之「安全設備」無疑。
（二）核被告如事實欄一、（一）所為，係犯修正前刑法第321
      條第1 項第2 款之踰越安全設備竊盜罪；被告如事實欄一
      、（二）所為，係犯修正前刑法第321 條第1 項第2 款之
      毀壞安全設備竊盜罪，而被告竊取告訴人鄒顯謀上開工寮
      內之東方美人茶、可口可樂等財物及放置於工寮外籃子內
      之不鏽鋼水管接頭1 批之行為，係出於單一犯意，在相連
      及密切接近之時間內實施，各行為之獨立性極為薄弱，依
      一般社會通念，在時間差距上，難以強行分開，應視為數
      個舉動之接續施行，為接續犯，僅論以一刑法第321 條第
      1 項第2 款之毀壞安全設備竊盜罪，又毀壞門鎖等安全設
      備，本為刑法第321 條第1 項第2 款之犯罪加重要件，即
      不再另論以毀損罪名（最高法院83年度臺上字第3856判決
      參照）。被告所犯上開2 罪間，犯意各別，行為互殊，應
      予分論併罰。
（三）被告有事實欄所示犯罪、科刑及執行情形，有卷附臺灣高
      等法院被告前案紀錄表各1 份可稽，其於受有期徒刑執行
      完畢後，5 年以內故意再犯本件事實欄一、（一）、（二
      ）罪，均應依刑法第47條第1 項規定，論以累犯，並均加
      重其刑。爰審酌被告有多項前科，素行不良，於假釋期間
      及甫執行完畢之際，猶不知警惕，不思以正當途徑獲取財
      物而為本件犯行，冀圖不勞而獲，造成被害人之財物損失
      ，足認其法治觀念薄弱，漠視他人財產法益，實值非難，
      犯後亦迄未與被害人等達成和解，惟念及其於本院審理中
      就事實欄一、（一）部分犯行尚能坦白承認，其所竊得物
      品價值非高，並衡其犯罪之動機、目的、手段，及其智識
      程度、生活狀況等一切情狀，分別量處如主文所示之刑，
      並定其應執行刑，以資懲戒。蒞庭公訴人就事實欄一、（
      一）部分犯行求刑有期徒刑9 月，尚屬過重，附此敘明。
據上論斷，應依刑事訴訟法第299 條第1 項前段，刑法第2 條第
1 項前段、修正前第321 條第1 項第2 款、第47條第1 項、第51
條第5 款，刑法施行法第1 條之1 第1 項、第2 項前段，判決如
主文。
本案經檢察官劉得為到庭執行職務。
中    華    民    國   100    年    7     月    7     日
                  刑事第四庭  法  官  張詠晶
以上正本證明與原本無異。
如不服本判決應於收受本判決後10日內向本院提出上訴書狀，上
訴書狀應敘述具體理由。上訴書狀未敘述上訴理由者，應於上訴
期間屆滿後20日內補提理由書狀於本院(均須按他造當事人之人
數附繕本 )「切勿逕送上級法院」。
                               書記官  蕭汝芳
中    華    民    國   100    年    7     月    7     日
所犯法條：
修正前中華民國刑法第321條
（加重竊盜罪）
犯竊盜罪而有左列情形之一者，處 6 月以上、 5 年以下有期徒
刑：
二  毀越門扇、牆垣或其他安全設備而犯之者。